【裁判字號】    92,訴更(一),5
【裁判日期】    921030
【裁判案由】    毒品危害防制條例
【裁判全文】
臺灣臺北地方法院刑事判決                          九十二年度訴更(一)字第五號
    公  訴  人  臺灣臺北地方法院檢察署檢察官
    被      告  丁○○  男  民.
    指定辯護人  甲○公設辯護人  沈芳萍
右列被告因違反毒品危害防制條例案件，經檢察官提起公訴（九十一年度偵字第一八
七五０號），甲○判決後由台灣高等法院第一次發回甲○更為審理，甲○判決如左：
    主      文
丁○○無罪。
    理     由
一、公訴意旨略以：被告丁○○於民國九十一年八月初，自綽號「阿華」之年籍不詳
    成年男子處收受第二級毒品安非他命（以下稱安非他命）共約七十公克以資抵充
    賭債，詎丁○○除供自己施用外（施用部分經觀察勒戒期滿，無施用傾向，已由
    檢察官為不起訴處分確定），另萌販賣之意圖，遂購入分裝袋一包（內約有九十
    個），在其開設位於台北市○○區○○路三段三０巷七號之卡來福洗車廠鐵皮屋
    內擬予販賣，嗣於九十一年八月二十八日員警據報持搜索票前往搜索而當場查獲
    ，並扣得安非他命五包（共毛重六十四點八公克、淨重六十二公克）等語，因認
    被告丁○○涉犯違反毒品危害防制條例第五條第二項規定之意圖販賣而持有第二
    級毒品罪嫌。
二、按犯罪事實應依證據認定之，無證據不得認定犯罪事實。又不能證明被告犯罪者
    ，應諭知無罪之判決，刑事訴訟法第一百五十四條第二項、第三百零一條第一項
    分別定有明文。又事實之認定，應憑證據，如未能發現相當證據，或證據不足以
    證明，自不能以推測或擬制之方法，為裁判基礎（最高法院四十年台上字第八六
    號判例參照）；且認定犯罪事實所憑之證據，雖不以直接證據為限，間接證據亦
    包括在內，然而無論直接證據或間接證據，其為訴訟上之證明，須於通常一般之
    人均不致有所懷疑，而得確信其為真實之程度者，始得據為有罪之認定，倘其證
    明尚未達到此一程度，而有合理之懷疑存在而無從使事實審法院得有罪之確信時
    ，即應由法院為諭知被告無罪之判決（最高法院七十六年台上字第四九八六號判
    例參照）。再毒品危害防制條例第五條第二項之意圖販賣而持有第二級毒品罪，
    其構成要件乃必以行為人以販賣以外之原因而非法持有第二級毒品，嗣起意意圖
    販賣者方有該當，而該條項規定構成要件中，因含有「意圖販賣」之主觀違法要
    素，故於訴訟上對於行為人是否具有販賣之意圖，乃必須有相當之客觀事實，足
    以表明其主觀上意念之遂行性與確實性，方得認行為人有該項意圖（甲○卷附最
    高法院八十八年度台上字第一二七一號判決、八十八年度台上字第七０八九號判
    決及八十九年度台上字第一五一二號判決所揭示之旨參照），且毒品危害防制條
    例上所生意圖販賣而持有毒品罪，乃必以行為人初無營利販賣之意思而購入毒品
    或因其他原因持有，嗣後起意圖利售賣，尚未著手於賣出方有該當（甲○卷附最
    高法院九十二年度台上字第一二七五號判決、九十二年度台上字第二０四七號判
    決參照）。
三、按全程到庭實行公訴之檢察官認被告涉有前揭犯行，其所依憑之證據及理由無非
    綜合(一)本件員警前往前述鐵皮屋搜索之際，與被告一同為警查獲之乙○○（原名
    余偉傑）、戊○○、丙○○三人之供述及(二)秘密證人Ａ１之供述及(三)被告為警查
    獲之安非他命、分裝袋三項證據綜合觀察，被告犯有前開犯行足堪認定（甲○九
    十二年七月二日訊問筆錄第三頁參照）。
四、訊據被告固不否認有於前述時間，在前述時間為警扣得五包安非他命及九十個分
    裝袋之事實，惟堅決否認有任何意圖販賣而持有扣案安非他命之犯行，辯稱：扣
    案的五包安非他命都是真實姓名年籍不詳綽號「阿華」之男子在台中交給我，要
    抵他欠我的五萬多元賭債，他只交給我這五包安非他命，沒有給我分裝袋，也沒
    有給我酒精燈，這些安非他命都是我自己要用的，沒有要販賣，阿華說有錢就會
    把這些安非他命贖回去，我也希望他贖回去。扣案的分裝袋是我在一個中和的免
    洗餐具店用十元買的，買一包裡面就一百個，因為當時我有毒癮，外出時可以裝
    一點點毒品在分裝袋裡面，帶在身上，自己可以用，比較方便，我絕對沒有要賣
    安非他命等語，至指定辯護人其辯護意旨則略以：秘密證人Ａ１於警訊中及法院
    審理中之供述多處前後多所矛盾，且於卷存證據資料內並沒有可以證明被告有萌
    生意圖販賣而持有安非他命之證據存在等語。
五、甲○經查：
  如前所述，本件被告並不否認有為警在前述地點搜索扣得五包安非他命及九十個分
  裝袋之事實，只是被告嚴詞否認有任何意圖販賣而持有該五包安非他命之事實而已
  ，因此本件存在於檢察官、被告及指定辯護人間最重要，同時也是本件訴訟上唯一
  爭執之焦點乃在於公訴人所提出各項證據，是否已滿足前揭最高法院多則判決所要
  求－已經可以證明本件被告其主觀上有意圖販賣而持有扣案安非他命意念之遂行性
  與確實性－待證事實而已，茲逐一剖析於后：
  (一)本件員警於前述時地執行搜索之際，適有乙○○、戊○○及丙○○等三人與被告
    一同在場，員警遂將其三人與被告一同逮捕，經帶回警局後由員警對其三人偵訊
    為何會於前述時地出現在搜索現場，乙○○於警訊中供稱係因為被告要向其借車
    ，故前往前述地點交付汽車鑰匙予被告（偵查卷第二四頁正面偵訊筆錄參照）、
    戊○○供稱係前往該地點拿自己之衣物，所以出現在現場（偵查卷第二五頁反面
    偵訊筆錄參照），丙○○則供稱係前往該地點向被告借錢（偵查卷第二二頁正面
    偵訊筆錄參照），嗣於甲○審理時，甲○分別於九十二年八月六日及同年月二十
    七日將乙○○、戊○○及丙○○提訊或拘提到案，乙○○、戊○○及丙○○三人
    對於為何會在員警搜索當日出現在被告前開住處，其三人之供述仍與警訊中相同
    （各該期日審判筆錄參照），乙○○另證稱係因為被告之父住院，故被告向其借
    車要到醫院（九十二年八月六日期日第三頁筆錄參照），戊○○另供稱係因於案
    發前借住於被告住處，故前往該處拿衣物（九十二年八月二十七日期日第三頁筆
    錄參照）、丙○○則另供稱係前往該處向被告借三千元要繳交通違規罰單（九十
    二年八月二十七日第十一頁筆錄參照），其三人之供述經核均與被告自警訊時起
    所供稱該三人為何會在場為警逮捕之原因相同；且乙○○、戊○○及丙○○三人
    之警訊供述及在甲○審理時之供述前後均一致，益徵其三人供述應為可信。又乙○○、戊○○及丙○○三人雖均有多次施用毒品之前案紀錄（甲○卷內其等之台
    灣高等法院全國前案紀錄表參照），惟乙○○、戊○○及丙○○三人，不管是在
    警訊中或在甲○審理中為供述時，對於其等施用之毒品之來源均非常清楚供稱並
    非來自被告，且也沒聽過被告或自己之朋友說過被告有提供毒品販賣之情事（警
    訊筆錄及甲○前開期日筆錄參照），且乙○○在甲○審理時還供稱：（檢察官問
    ：當場警察搜出的東西，被告丁○○有沒有跟你講或跟警察講說這些東西用途？
    ）他沒有跟我講，但是我們被帶回警察局之後，我聽到被告是這樣跟警察說的：
    毒品是朋友欠他錢，朋友拿來抵債的，吸食器是他自己本身用的，至於分裝袋他
    好像是跟警察說他每天只有吸一點點，整包毒品帶在身上不方便，定量裝在分裝
    袋裡比較好，而且分裝袋不能只買壹個，要整包購買，壹包十元就那麼多了（九
    十二年八月六日期日第六頁筆錄參照）、戊○○另供稱：（檢察官問：當場警察
    搜出的東西，被告丁○○有沒有跟你講或跟警察講說這些東西用途？）他說朋友
    把毒品押在他那邊的，說好像朋友欠他錢押在他那邊（九十二年八月二十七日期
    日筆錄第七頁參照）、丙○○供稱：（檢察官問：被告丁○○有沒有跟你講或跟
    警察講說扣案這些東西用途？）他跟警察說這些毒品是他自己要吃的，沒有說毒
    品來源，我沒有聽到他提分裝袋、吸食器的問題（九十二年八月二十七日期日筆
    錄第十七頁），因此由乙○○、戊○○及丙○○三個人上開供述來看，其等對於
    為何會於案發當日出現在搜索現場，彼此間之供述乃屬一致，從其三人之供述又
    無法證明出被告其主觀上有意圖販賣而持有扣案安非他命意念之遂行性與確實性
    ，故尚難以乙○○、戊○○及丙○○之供述認定被告有本件犯行甚明。
  (二)其實當證人乙○○、戊○○及丙○○三人由檢察官及公設辯護人在甲○九十二年
    八月六日、同年月二十七日二次期日行交互詰問完畢後，全程到庭實行公訴之檢
    察官已知道由證人乙○○、戊○○及丙○○三人之供述無法使其在本件獲得一有
    罪判決，而因秘密證人Ａ１直至甲○九十二年八月二十七日審理時仍傳喚、拘提
    無著，全程到庭實行公訴之檢察官已深知在本件要獲得一對被告有罪之判決，非
    從秘密證人Ａ１口中得出前述待證事實不可，因此積極主動要求，希望甲○簽發
    拘票，再由其指揮移送機關台北市政府警察局文山第一分局（以下稱文山一分局
    ）員警持甲○拘票將秘密證人拘提到案，嗣秘密證人Ａ１即由文山一分局員警高
    宸謙持甲○簽發之拘票，而在甲○九十二年九月十日審理時將其拘提到案，而秘
    密證人Ａ１於甲○此次期日審理時供稱：
    1.我本身有施用毒品之前科，但我沒跟被告買過毒品，我要用就跟他拿，他不會
      算我錢；
    2.我本身有吸毒，被告也有吸毒，我知道吸毒對人很不好，被告自己有老婆小孩
      ，我希望被告不要再吸毒，才去檢舉他；
    3.被告就在我檢舉前跟我講過一次，說他有毒品，請我介紹人來買，如果有人要
      拿毒品，叫我跟他講；
    4.被告跟我講的時候，並沒有拿出任何安非他命給我看，他只是口頭說而已；
    5.我在警察局作檢舉筆錄的時候之所以說被告跟我說要我介紹朋友買時，有拿出
      數包海洛因及安非他命，是因為我怕身分曝光，所以才說被告有拿出毒品，事
      實上被告從沒拿過海洛因給我看，也沒有拿出過安非他命，檢舉筆錄中有關我
      說被告曾拿出安非他命及海洛因給我看這部分記載是不正確的；
    6.被告跟我說要我介紹人買毒品的時間是在我第一次去警察局做筆錄九十一年八
      月二十一日之前一、二個星期左右的事，他沒有拿出任何毒品出來；
    因此由秘密證人Ａ１上開供述來看，甲○並無法由其供述得出被告所持有扣案之
    安非他命是被告因綽號「阿華」之男子以抵償賭債為原因交付予其持有後，嗣由
    被告起意販售，尚未著手於販賣，即為警查獲，而該當於前述意圖販賣而持有安
    非他命犯行之構成要件，蓋：
    1.連檢察官都在起訴書載明被告持有扣案之毒品係自綽號「阿華」之男子處因該
      男子積欠被告賭債而交付被告持有，並非認被告係以營利之意圖販入而持有毒
      品，顯然原起訴檢察官也認為被告此部分之辯解為真實，方載明於起訴書犯罪
      事實欄；
    2.秘密證人Ａ１係在九十一年八月二十一日第一次至警察局檢舉做筆錄前一到二
      個星期左右之時間，聽聞被告要其介紹他人來買毒品，不過當時被告並未出示
      任何之毒品給秘密證人看，因此在訴訟上並無任何之積極證據證明被告向秘密
      證人為前開表示時，被告已持有扣案之毒品，自不能認為被告在向秘密證人為
      上開表示時，其已持有扣案之安非他命，當然自不得進一步推論出－被告在從
      綽號「阿華」之男子以交付該扣案之毒品為賭債抵償後，除供自己施用外，有
      起意販賣該扣案安非他命之行為，核諸前揭多則最高法院判決意旨，本件從秘
      密證人Ａ１之供述既無法得出足以證明於被告之主觀意圖上有意圖販賣而非法
      持有扣案安非他命之遂行性與確實性，核諸前揭說明，自難認被告已該當意圖
      販賣而持有第二級毒品罪之構成要件。
六、綜上所述，公訴人認被告所涉有意圖販賣而持有第二級毒品之犯行，因於訴訟上
    並無任何客觀之積極證據足以證明於被告之主觀意圖上有意圖販賣而非法持有第
    二級毒品安非他命之遂行性與確實性，核諸前揭說明，自難認被告已該當於毒品
    危害防制條例第五條第二項意圖販賣而持有第二級毒品規定之構成要件，此外復
    查無其他積極證據足資證明被告有何公訴人所起訴之前開犯行，既不能證明被告
    犯罪，核諸前揭說明，自應由甲○為被告無罪之諭知。
據上論斷，應依刑事訴訟法第三百零一條第一項，判決如主文。
本案經檢察官柯宜汾到庭執行職務
中      華      民      國    九十二    年      十      月     三十     日
                                      臺灣臺北地方法院刑事第九庭
                                          審判長法  官  葉建廷
                                                法  官  林鴻達
                                                法  官  林怡秀
右正本證明與原本無異。
檢察官如不服本判決，應於判決送達後十日內，向甲○提出上訴狀。
                                                書記官  蔡梅蓮
中      華      民      國    九十二    年      十      月     三十     日


司法院資訊處製作；財團法人民間司法改革基金會備份。
